# 请教陈版：关于借用黄金的账务处理

提问人：tyt818 时间：2010-10-18 20:55:50
在近来黄金首饰行业，有一种业务，可以称为借黄金，就是从一个合格黄金经营公司借入一定标准的黄金，一段时间后，还给人家相同标准的黄金，当然还需要支付一定费用，借入的黄金可以使用生产出售等。
该借入的黄金如何进行账务处理，如果作为存货，其负债是否符合交易性金融负债的含义或者说可以参照交易性金融负债的原则，对黄金公允价值变动计入当期损益。
我个人理解，这类似于借入的美元借款，黄金的公允价值变动类似于美元兑人民币的汇率变动。
请不吝赐教！

回答人：chenyiwei
最近对一个类似案例的回复，供参考。
1 、该交易类似于证券公司的“融券”业务，即借入和归还的标的物（黄金）均为非货币性资产，借款的应归还金额受到标的物于归还日的公允价值的影响。 2 、由于公司拥有在期限内提前偿还的选择权，因此可以在租赁期限内选择其认为的价格低位购入黄金以归还银行（当然还需要考虑生产和销售、回款的周期，以及现金流等限制因素）。 3 、假定公司借入黄金均用于自身的产品生产，到期前以归还日的公允价值购入黄金归还银行，而不是将借入的黄金用于投机交易，也就是均出于正常经营过程中的购销需要而签订和执行这些合同，并且借入和偿还均采用实物交割方式，则参照四大对类似问题的技术指引，此类黄金租赁合同可以不属于金融工具准则的规范范围，也就不存在需要分拆确认衍生工具的问题。 4 、个人建议：从租入方（公司）角度，该交易可作为一项实物形式的借款进行处理。由于该交易本质上是与银行之间的借贷关系，占用了银行授予的信用额度，因此基于其期限（ 6 ～ 12 个月），建议在短期借款中核算，期末按照尚未偿还的黄金实物数量乘以期末该品质的黄金的公允价值进行计量，公允价值的变动计入当期损益。由于不采用套期会计方法，公允价值的变动可以单列于“公允价值变动损益”项目中，也可作为利息费用的一部分计入财务费用。 5 、是否属于非经常性损益，主要是看是否符合非经常性损益的“偶发性”、“与日常经营业务无关性”、“影响重大性”三个特征。从本案例的情况看，该业务与主营业务是相关的（为了规避主要原材料的价格变动风险），并且在未来一段时间内将会频繁发生，因此个人认为不符合“非经常性损益”的构成条件。